【裁判字號】    90,易,1515
【裁判日期】    901108
【裁判案由】    違反空氣污染防制法
【裁判全文】
臺灣彰化地方法院刑事判決                          九十年度易字第一五一五號
    公  訴  人  臺灣彰化地方法院檢察署檢察官
    被      告  甲○○
右列被告因違反空氣染防制法案件，經檢察官提起公訴（九十年度偵字第二七九二
號），本院判決如左：
    主      文
甲○○私場所負責人不遵行主關機關所為停工之命令，處有期徒刑伍月，如易科罰金
，以參佰元折算壹日。
    事      實
一、甲○○與梁春福（另經檢察官為不起訴處分）為兄弟，梁春福原係位在彰化縣秀
    水鄉○○村○○街五０八之二號「金進福工業社」五金電鍍加工廠之負責人，該
    工廠係從事金屬電鍍加工業，為固定污染源設置，竟未檢具符合空氣排放標準之
    證明文件，向主管機關申請核發許可證，即操作營運，嗣於八十九年三月二日下
    午四時許，經行政院環境保護署中區督察稽查大隊派員前往上址督察，發其違反
    規定而依法告發，再經彰化縣政府於八十九年七月十七日以八九彰府環二字第一
    ０九三三五號函命令停工。詎梁春福並未確實停工，於同年十一月二十四日上午
    十一時五十分許，經行政院環境保護署中區督察稽查大隊派員再度前往上址督察
    ，發其仍在營運作業中，並經移送法辦後（梁春福違反空氣污染防制法案件經本
    院彰化簡易庭於九十年二月二十七日判處有期徒刑三月），梁春福竟於八十九年
    十二月間，以新台幣（下同）三、四十萬餘元之價格，將「金進福工業社」之經
    營權及工廠內機器轉讓予甲○○，甲○○明知該工廠業經彰化縣政府命令停工，
    竟仍自任工廠之負責人，聘僱梁春福、劉俊峰、黃錦義等員工，繼續在該場所經
    營五金電鍍加工業，嗣於九十年四月十三日晚上十時三十分許，經彰化縣警察局
    會同行政院環境保護署、彰化縣環境保護局人員當場查獲該場所仍在營運作業中
    ，並未確實停工。
二、案經彰化縣警察局移送臺灣彰化地方法院檢察署檢察官偵查起訴。
    理      由
一、訊據被告甲○○固坦承為彰化縣秀水鄉○○村○○街五０八之二號工廠之實際負
    責人，惟否認有何違反空氣污染防治法之犯行，辯稱：其以三、四十餘萬元之價
    格向梁春福購買機器，該工廠已改由其所負責之「兄弟企業社」經營，因家庭經
    濟不好，所以趁晚上偷做云云。按公私場所不遵行主管機關依本法所為停工或停
    業之命令者，處負責人一年以下有期徒刑、拘役或科或併科新台幣二十萬元以上
    一百萬元以下罰金，空氣污染防制法第四十五條第一項定有明文，依該條文之立
    法意旨，凡經主管機關命令停工之「場所」，其負責人即應遵守主管機關之停工
    命令，不因負責人有所更迭而異。經查，彰化縣政府八十九年七月十七日八九彰
    府環二字第一０九三三五號函固載明金進福工業社（地址：彰化縣秀水鄉○○村
    ○○街五０八之二號）應確實停工，有前開函文一紙附卷可稽，惟「金進福工業
    社」乃一獨資商號，非法人，有臺灣省彰化縣政府營利事業登記證一紙在卷可憑
    ，商號非權利義務主體，故凡與該商號有關之一切權利義務均應歸屬於負責人。
    本件同案被告梁春福於偵查中供稱：「八十九年十二月就將股份全部轉讓給我大
    哥，……把機器設備賣給他，並受雇於他。」等語，證人黃錦義證稱：「以前受
    雇於金進福工業社，後來他（指梁春福）不做了，我在外面找不到工作，又回來
    受雇於甲○○。」，證人劉俊峰證稱：「金進福被環保局取締之後，我就沒有做
    了，但外面工作不好找，甲○○又開始做之後，我就回去做了。」等語，足證被
    告自八十九年十二月間起，即受讓「金進福工業社」之資產及經營權，並擔任實
    際負責人，在原址繼續經營五金電鍍加工業。被告雖另經營「兄弟企業社」，惟
    「兄弟企業社」之營業所在地為彰化縣秀水鄉○○村○○街二六六巷八弄八號，
    非查獲地點之工廠，營業項目為各種五金零件買賣，亦非查獲地點工廠所從事之
    五金零件加工，有臺灣省彰化縣政府營利事業登記證一紙附卷可參，且查獲地點
    之工廠並未懸掛任何招牌，有照片三張在卷足憑，被告辯稱查獲地點係其所負責
    之「兄弟企業社」在經營云云，顯係意圖卸責而規避法律責任，實不足採，此外
    復有行政院環境保護署督察工作紀錄可資佐證，縱上所述，本件事證已臻明確，
    被告違反空氣污染防治法之犯行堪予認定。
二、被告係「金進福工業社」之負責人，未依主管機關依空氣污染防制法所為之停工
    命令停工，核其所為，係犯空氣污染防制法第四十五條第一項之罪。爰酌被告犯
    罪動機、目的、所生之危害及犯罪後之態度等一切情狀，量處如主文所示之刑，
    並諭知易科罰金之折算標準，以示懲儆。
據上論斷，應依刑事訴訟法第二百九十九條第一項前段，空氣污染防制法第四十五條
第一項，刑法第十一條前段、第四十一條第一項前段，罰金罰鍰提高標準條例第二條
，判決如主文。
中      華      民      國    九十      年     十一     月      八      日
                                 臺灣彰化地方法院刑事第二庭
                                     法      官  石  馨  文
右正本證明與原本無異。
如不服本判決，應於判決送達後十日內向本院提出上訴狀( 須附繕本 )。
                                     法院書記官  黃  意  雯
中      華      民      國    九十      年     十一     月      九      日
空氣污染防制法第四十五條第一項
公私場所不遵行主管機關依本法所為停工或停業之命令者，處負者人一年以下有期徒
刑、拘役或科或併科新台幣二十萬元以上一百萬元以下罰金。


司法院資訊處製作；財團法人民間司法改革基金會備份。
